【裁判字號】    95,上,291
【裁判日期】    950809
【裁判案由】    清償債務
【裁判全文】
臺灣高等法院民事判決                   95年度上字第291號
上  訴  人  國廣機械工程有限公司
法定代理人  乙○○
訴訟代理人  高靜怡律師
            林紹源律師
被上訴人    甲○○
上列當事人間請求清償債務事件，上訴人對於中華民國95年2月
27日臺灣臺北地方法院94年度訴字第5802號第一審判決提起上訴
，本院於95年8月2日言詞辯論終結，判決如下：
    主  文
上訴駁回。
第二審訴訟費用由上訴人負擔。
    事實及理由
一、上訴人主張：訴外人陳佩容積欠上訴人工程款新台幣（以下
    同）157萬元，簽發以台北銀行吉林分行為付款人，發票日
    民國93年3月15日，面額157萬元之支票一紙以為清償，並由
    被上訴人於該支票背書擔任保證人。詎支票屆期提示後，竟
    遭退票，幾經催討均未獲。按保證人於債務人不履行債務時
    須代付履行之責，票據法雖無保證之規定，惟被上訴人既願
    作保，即不容否認民法保證之責任。爰依民法保證之法律關
    係，訴請被上訴人於上訴人以157萬元及自93年3月16日起至
    清償日止按年息6%（原判決誤載為5%）計算之利息，對訴外
    人陳佩容之財產強制執行而無效果時，由被上訴人給付。原
    審為上訴人全部敗訴之判決，上訴人不服提起上訴，並聲明
    ：(1)原判決廢棄。(2)被上訴人於上訴人以157萬元及自93年3
    月16日起至清償日止按年息6%（原判決誤載為5%）計算之利
    息，對訴外人陳佩容之財產強制執行而無效果時，由被上訴
    人給付之。(3)願供擔保請准宣告假執行。
二、被上訴人則以：上訴人就相同之請求，業經台灣台北地方法
    院93年簡上字第620號判決確定，上訴人雖以新攻擊方法提
    起本件訴訟，惟該攻擊方法於前開93年簡上字第620號事件
    尚且不允許以追加方式提出，有該法院駁回上訴人追加之訴
    裁定可參，上訴人更不得另訴提起之。且系爭支票是被上訴
    人受雇於訴外人立盤股份有限公司（下稱立盤公司）擔任工
    地主任時，受該公司負責人謝明昌之託交付上訴人之工程款
    ，被上訴人在系爭支票上背書是應上訴人工地主任宋明宗之
    要求而為，並無保證之意，宋明宗亦持上訴人公司之大小章
    於簽收紀錄上註明為「金東興旅館安全支撐工程款」。被上
    訴人僅受託交付支票予上訴人，無為發票人陳佩容保證之意
    等語，資為抗辯。其答辯聲明為：(1)上訴駁回。(2)如受不利
    判決願供擔保請准宣告免為假執行。
三、查上訴人持有訴外人陳佩容簽發以台北銀行吉林分行為付款
    人，發票日民國93年3月15日，面額157萬元，票號CN000000
    0之支票一紙，被上訴人於該支票背書，惟上訴人屆期提示
    ，未獲付款。上訴人曾向被上訴人訴請給付票款，經台灣台
    北地方法院以93年度簡上字第620號認背書不連續，而駁回
    上訴人之請求。此為兩造所不爭執，並有支票及退票理由單
    在卷可稽（見台灣板橋地方法院94訴字第1420號卷第5頁）
    ，復據本院調閱台灣台北地方法院93年度簡上字第620號民
    事卷宗查明無訛。
四、按除別有規定外，確定之終局判決就經裁判之訴訟標的，有
    既判力，民事訴訟法第400條第1項定有明文。而訴訟法上所
    謂一事不再理之原則，乃指同一事件已有確定之終局判決者
    而言。其所謂同一事件，必同一當事人就同一法律關係為同
    一之請求，若此三者有一不同，即不得謂為同一事件，自不
    受確定判決之拘束（最高法院19年上字第278號判例參照）
    。查上訴人於台灣台北地方法院93年簡上字第620號一案係
    依票據關係請求被上訴人給付票款，有該案判決在卷可稽（
    見原審卷第9至12頁），於本案則依民法保證關係請求被上
    訴人給付工程款，兩者訴訟標的不同，依上開說明，本案非
    前案確定判決之既判力所及。至上訴人於該案中所提追加之
    訴部分，係依侵權行為法律關係為主張，經該院以追加不合
    法而裁定駁回，亦有該案裁定可參（見原審卷第13、14頁）
    。是被上訴人辯稱事件為前案既判力所及，不得再行提起訴
    訟云云，尚嫌誤會。
五、上訴人雖以被上訴人於系爭支票背書，業與上訴人成立民法
    上之保證契約，並舉證人宋明宗之證詞為佐。查證人宋明宗
    固證稱：被上訴人拿給我這張支票，我為了確保工程款給付
    ，所以請被上訴人背書，目的是保證付款等語（見原審卷第
    40頁），惟此據被上訴人否認，並以前揭情詞置辯。按民法
    所稱保證契約之保證人，於主債務人不履行債務時，由其代
    負履行之責，與票據法所稱支票之背書人，應照支票文義擔
    保付款之情形不同。故簽名於支票而為背書者，應依票據法
    之規定負背書人之責任，執票人即不得僅憑支票上之背書，
    而主張背書人應負民法上之保證責任。最高法院著有48年台
    上字第922號判例可資參照。查系爭支票乃用以支付金東興
    旅館之工程款，而該工程乃訴外人謝明昌（立盤公司之實際
    負責人）向上訴人所承攬施作，且證人宋明宗於收受支票時
    亦於系爭支票影本上書立「金東興旅館安全支撐工程款」，
    並簽名其上及蓋用上訴人大小章，作為被上訴人交付支票之
    收據，有工程合約協議書、立盤公司基隆金東興工地會議紀
    錄及支票影本可稽（見原審卷第26至33頁），核與被上訴人
    所辯相符。是被上訴人辯稱其僅為金東興旅館工程之工地主
    任，於交付系爭支票時應證人宋明宗要求於其上背書，以證
    明該支票係給付工程款所用等語，應堪採信。足認被上訴人
    於背書之外，並無另為民法保證之意。此外，上訴人復未能
    提出其他稽證足資證明兩造有保證契約之成立，自難僅憑證
    人宋明宗上開證述遽認被上訴人應負保證之責。
六、從而，上訴人本於民法之保證法律關係，請求被上訴人應於
    上訴人對訴外人陳佩容之財產強制執行而無效果時，給付
    157萬元及自民國93年3月16日起至清償日按年息5%計算之利
    息，洵屬無據，不應准許。其假執行之聲請亦失所附麗，應
    併予駁回。原審為上訴人敗訴之判決，及駁回其假執行之聲
    請，並無違誤。上訴意旨指摘原判決不當，求予廢棄改判，
    為無理由，應予駁回。
七、據上論結，本件上訴為無理由，依民事訴訟法第449條第1項
    、第78條，判決如主文。
中    華    民    國    95    年    8     月    9     日
                  民事第一庭  審判長法  官  張耀彩
                                    法  官  林金吾
                                    法  官  盧彥如
正本係照原本作成。
如不服本判決，應於收受送達後20日內向本院提出上訴書狀，其
未表明上訴理由者，應於提出上訴後20日內向本院補提理由書狀
（均須按他造當事人之人數附繕本）上訴時應提出委任律師或具
有律師資格之人之委任狀；委任有律師資格者，另應附具律師資
格證書及釋明委任人與受任人有民事訴訟法第466條之1第1項但
書或第2項（詳附註）所定關係之釋明文書影本。
中    華    民    國    95    年    8     月    10    日
                                    書記官  鄭兆璋
附註：
民事訴訟法第466條之1（第1項、第2項）：
對於第二審判決上訴，上訴人應委任律師為訴訟代理人。但上訴
人或其他法定代理人具有律師資格者，不在此限。
上訴人之配偶、三親等內之血親、二親等內之姻親，或上訴人為
法人、中央或地方機關時，其所屬專任人員具有律師資格並經法
院認為適當者，亦得為第三審訴訟代理人。


司法院資訊處製作；財團法人民間司法改革基金會備份。
